【裁判字號】    98,交易,242
【裁判日期】    980730
【裁判案由】    過失致死
【裁判全文】
臺灣臺中地方法院刑事判決             98年度交易字第242號
公  訴  人  臺灣臺中地方法院檢察署檢察官
被      告  丙○○
                    6號
上列被告因過失致死案件，經檢察官提起公訴（98年度偵字第58
34號），本院判決如下：
    主    文
丙○○因過失致人於死，處有期徒刑伍月，如易科罰金，以新臺
幣壹仟元折算壹日。緩刑貳年。
    犯罪事實
一、丙○○於民國98年1月7日21時49分許，駕駛車牌號碼DD—92
    56號自小客車，沿臺中縣潭子鄉○○○路由南往北方向行駛
    ，行經設有閃光紅燈之興華二路與潭興路3段之交岔路口時
    ，本應注意汽車行駛至交岔路口，其行進應遵守燈光號誌，
    且號誌為閃光紅燈時，車輛應減速接近，先停止於交岔路口
    前，讓幹道（即潭興路3段）車優先通行後認為安全時，方
    得續行，並應注意車前狀況，隨時採取必要之安全措施，而
    按當時天候晴、夜間有照明、路面柏油、乾燥、無缺陷、無
    障礙物、視距良好，又無不能注意之情事，竟疏未注意上情
    ，即貿然駛入上開交岔路口，適有張蔡玉蘭騎乘車牌號碼QK
    8─011號機車，沿潭興路3段由西往東方向騎至上開交岔路
    口，張蔡玉蘭因而閃煞不及，其所騎乘機車之前車輪遂碰撞
    丙○○所駕駛汽車之左後車輪，致張蔡玉蘭倒地後受有頭部
    外傷併顱腦損傷等傷害。嗣經警據報至現場處理，將張蔡玉
    蘭送往慈濟綜合醫院臺中分院急救，再轉院至中國醫藥大學
    附設醫院急救，惟張蔡玉蘭仍於98年1月20日20時50分許不
    治死亡。又丙○○於肇事後，犯罪偵查機關未發覺前，乃主
    動向到場處理之警員自首，即陳明其為肇事者並願接受裁判
    。
二、案經張蔡玉蘭之子乙○○訴請臺灣臺中地方法院檢察署檢察
    官偵查起訴。
    理    由
一、按被告以外之人於審判外之言詞或書面陳述，除法律有規定
    者外，不得作為證據，刑事訴訟法第159條第1項定有明文，
    此即學理上所稱「傳聞證據排除法則」。次按當事人、代理
    人或辯護人於法院調查證據時，知有第159條第1項不得為證
    據之情形，而未於言詞辯論終結前聲明異議者，視為有前項
    之同意，亦為同法第159條之5所明文規定。而鑒於採用傳聞
    證據排除法則之重要理由之一，係因傳聞證據未經當事人之
    反詰問予以覈實，若當事人願放棄對原供述人之反對詰問時
    ，原則上即可承認該傳聞證據之證據能力，而揆諸我國刑事
    訴訟法第159條之5之立法理由，除參照前述傳聞證據排除法
    則之基本法理外，亦參考日本刑事訴訟法第326條之立法例
    ，查日本刑事審判實務之運作，有關檢察官及被告均同意作
    為證據之傳聞書面材料或陳述，可直接援引該國刑事訴訟法
    第326條作為傳聞例外之法律依據，僅在檢察官與被告不同
    意之情況下，乃須根據其他傳聞例外規定俾以斟酌該等書面
    材料或陳述是否具有證據能力，在當事人間無爭執之案件中
    ，傳聞證據基本上均可依據前引規定提出於法院使用。據此
    ，我國刑事訴訟法第159條之5之適用應可作同上之解釋，本
    件證人即告訴人乙○○在檢察官訊問時所為之指訴內容，固
    為被告以外之人在審判外之陳述，屬傳聞證據，惟被告就前
    開審判外之陳述，迄於言詞辯論終結前，對於該證詞之證據
    能力並未為異議之聲明，而本院審酌該證人即告訴人乙○○
    陳述作成時之情況，核無違法取證及證明力明顯過低而顯有
    不可信之瑕疵等情況，亦認為以之作為證據為適當，故依上
    開規定及說明，前開證人即告訴人乙○○之陳述自得作為證
    據，合先敘明。
二、訊據被告丙○○對上揭犯罪事實坦承不諱，核與告訴人乙○
    ○於偵查中指訴之情節相符，復有職務報告、道路交通事故
    現場圖、道路交通事故調查報告表(一)、(二)、中國醫藥大
    學附設醫院法醫參考病歷摘要、相驗屍體證明書、法醫驗斷
    書各1份及現場與前揭自小客車、機車之照片24張、現場監視
    錄影翻拍照片5張、相驗照片9張附卷可稽，且被害人張蔡玉
    蘭因本件車禍撞擊致受傷死亡，業經臺灣臺中地方法院檢察
    署檢察官相驗屬實，有相驗筆錄、相驗屍體證明書、法醫驗
    斷書等件在卷可憑；又按「汽車行駛時，駕駛人應注意車前
    狀況，並隨時採取必要之安全措施」、「汽車行駛至交岔路
    口，其行進、轉彎，應依左列規定：一  應遵守燈光號誌或
    交通警察之指示‧‧」道路交通安全規則第94條第3項、第
    102條第1項第1款分別定有明文。又「特種閃光號誌各燈號
    顯示之意義如左：二、閃光紅燈表示『停車再開』，車輛應
    減速接近，先停止於交岔路口前，讓幹道車優先通行後認為
    安全時，方得續行」道路交通標誌標線號誌設置規則第211
    條第1項第2款亦定有明文。本件被告駕駛上揭自用小客車，
    自應注意遵守上述道路交通安全規定，且依卷附道路交通事
    故調查報告表(一)所示，車禍發生當時天候晴天、夜間有照
    明、路面柏油乾燥無缺陷、無障礙物，並無不能注意之情事
    ，竟疏未注意遵守閃光紅燈之指示，先停止於交岔路口前，
    讓幹道之張蔡玉蘭所騎乘之機車優先通行後認為安全時，再
    駛入前開交岔路口，亦疏未注意左側來車之車前狀況，隨時
    採取必要之安全措施，即貿然駛入上開交岔路口，因而肇事
    ，致被害人張蔡玉蘭死亡，足證被告顯有過失，故被告之過
    失行為與被害人張蔡玉蘭之死亡結果間，具有相當因果關係
    ，是被告之自白與事實相符，從而，本件事證明確，被告犯
    行洵堪認定，應依法論科。
三、核被告丙○○所為，係犯刑法第276條第1項之過失致人於死
    罪。被告於肇事後犯罪未發覺前，向到場處理事故之員警陳
    明自己係肇事者，此有臺中縣警察局道路交通事故肇事人自
    首情形紀錄表1份在卷可稽，核為對於未發覺之罪自首而接
    受裁判，爰依刑法第62條前段之規定減輕其刑。爰審酌被告
    前無前科、素行良好，其於本件車禍之過失程度，及所造成
    被害人死亡之結果、死者家屬所受損害程度，惟念及被告業
    與被害人家屬乙○○達成和解，有本院98年度司中調字第46
    9號調解程序筆錄1份在卷可稽，暨被告犯後坦承犯行，態度
    良好等一切情狀，量處如主文所示之刑，並諭知易科罰金之
    折算標準。末查，被告前未曾受有期徒刑以上刑之宣告，有
    臺灣臺中地方法院檢察署刑案資料查註紀錄表及臺灣高等法
    院被告全國前案紀錄表在卷可按，被告坦承犯行，深具悔意
    ，其經此教訓，當知警惕而無再犯之虞，復承上所述，被告
    業已與被害人家屬乙○○達成和解，並願給付新臺幣 (下同
    )3,500,000元 (內含強制責任及第三責任保險金計1,520,00
    元) 予被害人之家屬，且被害人家屬乙○○亦當庭表示關於
    法院對於被告之量刑及宣告緩刑並無意見  (見本院卷頁24)
    ，是被告經此偵審科刑之教訓後，當知所警惕，信無再犯之
    虞，本院因認上開對其所宣告之刑，以暫不執行為適當，爰
    併諭知緩刑2年，以啟自新。
據上論斷，應依刑事訴訟法第299條第1項前段，刑法第276條第1
項、第62條前段、第41條第1項前段、第74條第1項第1款，刑法
施行法第1條之1，判決如主文。
本案經檢察官甲○○到庭執行職務。
中    華    民    國    98    年    7     月    30    日
                        交通法庭  法  官  楊曉惠
以上正本證明與原本無異。
如不服本判決，應於收受送達後10日內向本院提出上訴書狀（應
敘述具體理由並附繕本）。
上訴書如未敘述理由，應於上訴期間屆滿後20日內補提理由書於
本院。
                                  書記官  謝明倫
中    華    民    國    98     年   7     月     30   日
附錄本案論罪科刑法條全文：
中華民國刑法第276條第1項：
因過失致人於死者，處二年以下有期徒刑、拘役或二千元以下罰
金。


司法院資訊處製作；財團法人民間司法改革基金會備份。
